最高法院民事判決　　　　　　　　　　　　　　　八十六年度台上字第二九一一號
　　上 訴 人　乙○○
　　被上訴人　甲○○
右當事人間請求離婚等事件，上訴人對於中華民國八十六年二月十一日台灣高等法院
台中分院第二審判決（八十五年度家上字第九三號），提起上訴，本院判決如左：
    主  文
原判決廢棄，發回台灣高等法院台中分院。
    理  由
本件上訴人主張：兩造於民國七十五年五月三日結婚，育有子女張仲偉、張文容。被
上訴人於婚後經常毆打伊，伊始終忍氣吞聲，詎被上訴人於八十四年六月八日、九月
五日、九月二十九日又連續三次毆打伊成傷，且捏造事實誣指伊與人通姦及竊盜，並
脅迫伊簽發本票，使伊受不堪同居之虐待。又兩造迭次互控，亦有難以維持婚姻之重
大事由，伊自得請求離婚等情。求為准伊與被上訴人離婚及兩造所生子女張仲偉、張
文容由伊監護之判決。
被上訴人則以：上訴人與人通姦業經法院判刑確定，伊係因管教子女及上訴人行為不
檢而與之爭執，致上訴人受有微傷，並非故意毆打，絕無虐待上訴人情事。又上訴人
行為不檢，子女不宜由其監護等語，資為抗辯。
原審維持第一審所為上訴人敗訴之判決，駁回其上訴，係以：上訴人主張被上訴人對
其恐嚇，為被上訴人所否認，上訴人亦不能舉證予以證明，自非可採。被上訴人曾於
八十四年六月八日因管教子女發生爭執，而毆傷上訴人，致其左大腿瘀傷約五×五公
分、右上臂瘀傷約二×一公分、右手指撕裂傷約○‧五×○‧一公分；同年九月五日
又因上訴人晚歸，毆打上訴人，致其左眼眶瘀血二×二公分、右大腿瘀血二×三公分
、背部瘀血一×二公分；同年九月二十九日再因上訴人與人通姦，毆打上訴人，致其
右肘裂傷二公分長、右臂挫傷、右大腿挫傷、左肋下挫傷、右胸挫傷，固為被上訴人
所不爭，並有診斷證明書三件及起訴書、刑事判決可稽。惟上訴人所受傷害尚屬輕微
，於八十四年九月二十九日被上訴人亦遭上訴人抓傷，有刑事判決及照片可憑。上訴
人與人通姦，並經刑事法院判刑確定，有該判決可考。被上訴人偶因夫妻失和，或因
上訴人行為不檢，而毆打上訴人，致令受有微傷，尚難認上訴人已受不堪同居之虐待
。上訴人指被上訴人脅迫其簽發本票，為被上訴人所否認，上訴人復未舉證證明，自
難憑信。上訴人以受不堪同居之虐待為由，請求離婚，尚非有理。次按民法第一千零
五十二條第二項所謂之重大事由，以同條第一項以外之事由為限，上訴人主張被上訴
人有前述不堪同居之虐待行為，既屬同條第一項所列之事由，即不得再以之為同條第
二項之事由，請求離婚。至被上訴人告訴上訴人涉嫌通姦，已經刑事法院判處上訴人
罪刑確定，即非虛妄。末查上訴人未經被上訴人同意，將原先放置於同居屋內之被上
訴人物品運至被上訴人兄弟處遭拒，再運至上訴人娘家，被上訴人因而告訴上訴人竊
盜，尚非事出無因故意設詞誣陷，亦難認係同條第一項各款或第二項之離婚事由。上
訴人執此請求離婚，洵非正當，不應准許。其請求離婚既不應准許，則其請求將兩造
所生子女歸其監護，自亦不應准許等詞，為其判斷之基礎。
按民法第一千零五十二條第一項第三款所稱「不堪同居之虐待」，應就具體事件，衡
量夫妻之一方受他方虐待所受侵害之嚴重性，斟酌當事人之教育程度、社會地位及其
他情事，是否已危及婚姻關係之維繫以為斷。若受他方虐待已逾越夫妻通常所能忍受
之程度而有侵害人格尊嚴與人身安全者，即不得謂非受不堪同居之虐待。本件被上訴
人於八十四年六月八日及九月五日，分別因子女管教問題及上訴人遲歸等由，與上訴
人爭吵，而毆打上訴人成傷，為原審確定之事實。又上訴人於八十五年八月十三日，
將其所有台中市○○○街七七號房屋內放置之被上訴人物品，運至被上訴人於烏日鄉
之舊居，因遭被上訴人兄弟拒收，上訴人乃將之運回其娘家，並於翌（十四）日以郵
局存證信函通知被上訴人取回其物品。被上訴人知悉上訴人意欲伊搬離其物品，俾騰
空房屋出租，而仍告訴上訴人竊盜，經檢察官處分不起訴，有台灣台中地方法院檢察
署八十六年度偵字第一一八三號檢察官不起訴處分書可稽（原審卷四三頁）。果爾，
被上訴人於短短三個月間僅因細故即兩次毆傷上訴人，侵害其人身安全；又誣指上訴
人為竊盜，提出告訴，對於上訴人之人格為重大侮辱，能否謂上訴人所受虐待，尚未
逾越夫妻通常所能忍受之程度而達於不堪同居之程度，即非無研求餘地。原審疏未注
意及此，遽以上開理由為不利於上訴人之判決，自有可議。上訴論旨，指摘原判決不
當，求予廢棄，非無理由。
據上論結，本件上訴為有理由。依民事訴訟法第四百七十七條第一項、第四百七十八
條第一項，判決如主文。
中      華      民      國    八十六    年      九      月     十八     日
                              最高法院民事第四庭
                                  審判長法官  林  奇  福
                                        法官  許  朝  雄
                                        法官  曾  煌  圳
                                        法官  陳  國  禎
                                        法官  李  彥  文
      右正本證明與原本無異
                                              書  記  官
中      華      民      國    八十六    年      九      月     三十     日
                                                                        Ｅ
